臺灣桃園地方法院刑事裁定　　　　　　　96年度聲判字第19號
聲　請　人
即　告訴人　鴻爾有限公司
法定代理人　乙○○
聲請代理人　巨克安律師
被　　　告　丙○○
　　　　　　甲○○
上列聲請人因被告等犯詐欺等案件，不服臺灣高等法院檢察署檢
察長中華民國96年3 月30日，95年度上聲議字第5015號駁回聲請
再議之處分（原不起訴處分案號：臺灣桃園地方法院檢察署94年
度偵字第8200、17686 號），聲請交付審判，本院裁定如下：
    主  文
聲請駁回。
    理  由
一、按告訴人不服上級法院檢察署檢察長或檢察總長認再議為無
    理由而駁回之處分者，得於接受處分書後10日內委任律師提
    出理由狀，向該管第1 審法院聲請交付審判；法院認交付審
    判之聲請不合法或無理由者，應駁回之，刑事訴訟法第258
    條之1 、第258 條之3 第2 項前段，分別定有明文。
二、本件聲請人即告訴人鴻爾有限公司以被告丙○○、甲○○涉
    犯詐欺等罪嫌，向臺灣桃園地方法院檢察署檢察官提出告訴
    ，經該署檢察官以94年偵字第8200號、第17686 號為不起訴
    處分後，聲請人不服，聲請再議，經臺灣高等法院檢察署檢
    察長於96年3 月30日以95年度上聲議字第5015號處分書認聲
    請人再議無理由而駁回再議。前開臺灣高等法院檢察署之處
    分書於96年4 月25日寄存送達予聲請人，於96年5 月5 日寄
    存送達生效，因聲請人前已收受臺灣高等法院檢察署駁回再
    議之通知，遂於96年5 月9 日以巨克安律師為代理人向本院
    聲請交付審判，經本院受理在案，程序上並無不合，合先敘
    明。
三、聲請人聲請交付審判意旨略以：
  (一)關於被告丙○○之部分：
  1.聲請人固有向被告丙○○借款新台幣（下同）3 百萬元之事
    實，然迄至91年12月27日聲請人交付同額支票1 紙予被告丙
    ○○時，被告丙○○竟謊稱其所出借之3 百萬元業已全部到
    位，然事實上自91年12月4 日起至同年月21日止，被告丙○
    ○僅先後匯入6 筆資金共計1,608,091 元，尚有1,391,909
    元迄今未交付聲請人，聲請人因信任被告丙○○，又聘請被
    告丙○○擔任公司財務經理，故未經查證，而將3 百萬元支
    票交付，並由被告丙○○於92年3 月25日兌現支領，如此情
    節若非被告丙○○以詐欺方式使聲請人陷於錯誤，聲請人豈
    有可能交付超出實際借款近140 萬元之支票，並任由被告丙
    ○○享有每月62 ,000 元之高額利息，詎檢察官竟以支票係
    聲請人主動交付而非被告丙○○施用詐術所致，即認被告丙
    ○○無詐欺云云，其認事用法，顯有疏失。
  2.被告戴興剛自承聲請人之實際負責人林振庭欲向公司支領借
    款時，每次均會簽寫收據支用，則關於被告丙○○重複支領
    公司公款發放年終獎金乙事，倘該30萬餘元係林振庭支領（
    已發放獎金68餘萬元完畢），當有林振庭簽收之收據為憑，
    然事實上年終獎金之發行僅需68萬餘元已足夠，何需由被告
    丙○○指示會計甲○○多提領30餘萬元，而當時林振庭亦無
    任何資金需要調用，詎檢察官徒憑被告甲○○虛偽不實之證
    言，即予以採信，完全置聲請人所提之證據不論，而認聲請
    人空言主張，未能舉證以實其說，顯然未盡調查證據義務。
  3.聲請人於偵查中具狀聲請檢察官囑託法務部調查局對林振庭
    及被告2 人進行測謊，並將測謊之項目內容詳列甚明，詎檢
    察官不加採納，在聲請人無法再提出足夠之證據，又遭被告
    2 人瞞天謊言之不實供述下，致使聲請人委屈至極，何人說
    謊，只要一加測謊鑑定，真相必可大白。
  4.另聲請人指陳被告丙○○其餘侵占、背信之犯行，均係依被
    告丙○○親筆書寫於存摺或提款單（均表明用途）再與會計
    人員所保管之業績表、結算單、確認單、新資津貼、加班費
    用申請表、零用金收支明細表及被告丙○○於92年8 月以後
    陸續提出之借款支出明細表、資金運用表等各項證據所顯示
    之事實為證，縱然未經會計師為查核驗證，各項資料之真正
    均為相關業務及會計人員所製作，當可作為聲請人主張事實
    之證據，詎檢察官僅以鴻爾公司帳目甚為混亂，且非正式之
    會計憑證，尚難想此即為不利被告事實之認定云云，其立場
    顯有偏頗之虞。
  (二)關於被告甲○○之部分：
    被告甲○○收取自營店之現金後，將其中42筆之確認單擅自
    更改金額，侵占案款共110,571 元，扣除支付雜費10,385元
    後，餘款100,186 元即為侵占之總金額，其篡改金額並非以
    鉛筆刪塗，而係以原子筆劃掉原金額，另寫上一較少之金額
    ，而以更改後之金額存入銀行，雖原金額仍能識別，但其以
    劃掉方式並在旁註記新金額，明顯虛偽表明原金額非正確，
    如此方式即屬偽造文書。雖被告甲○○為求脫罪，而向檢察
    官陳稱其塗改確認單係因「發票作廢」所致云云。惟查聲請
    人已將公司當年度全部之作廢發票整理呈庭，發現被告甲○
    ○偽造塗改之確認單無一與任何一張作廢之發票有關，其所
    辯顯屬卸責之詞，自非可採，詎檢察官仍以業務人員有時會
    因被告甲○○不在，而將現金放在被告甲○○辦公桌上，故
    現金與廢票及對帳單有時不符，既非當面點交，即尚難認被
    告甲○○有侵占之犯行云云，似認金額不符或係業務人員或
    他人盜領所致，然無論發票、業績表與確認單皆有一致性，
    被告甲○○事後擅將已確認過之金額塗改減少，檢察官竟仍
    為其設想脫罪，其立場不公明顯至極。
  (三)綜此，檢察官不起訴處分之理由，實難令聲請人誠服，為此
    ，爰聲請鈞院准將本件交付審判。
四、臺灣桃園地方法院檢察署檢察官依據偵查結果，為不起訴處
    分之理由，及臺灣高等法院檢察署檢察官續為駁回再議聲請
    處分之理由，略為：
  (一)關於被告丙○○之部分：
  1.關於上揭300 萬元爭議部分，經傳喚告訴代理人林振庭到庭
    陳述得知，被告丙○○於92年3 月25日、92年7 月2 日先後
    兌領之2 張支票確係鴻爾公司向被告丙○○借款3 百萬元，
    由林振庭簽發交付予被告丙○○乙節明確，復有上揭支票影
    本附卷可憑。經檢察官質之告訴代理人林振庭既於91年12間
    陸續僅取得被告丙○○所借出之160 萬餘元款項，為何於借
    款之初，即願意簽發超額之3 百萬元支票交予被告丙○○此
    一問題後，經告訴代理人林振庭陳稱：伊與被告丙○○是朋
    友，基於信任關係，才預先簽發該支票等語在案。是以，被
    告丙○○上開兌領之支票，即為林振庭因借款行為所簽發交
    付，依票據行為無因性之法理，被告丙○○或任何第三人以
    合法執票人之身分兌領上揭支票，並無施用何詐術可言。至
    告訴代理人林振庭於偵查中先陳稱：上開遠期支票，就是為
    了「換回」同額本票而簽發云云，復於95年9 月19日具狀陳
    稱：該同額本票是「為擔保」上開遠期支票等語，前後論述
    不一，是其所為指訴已非無疑，且無論告訴代理人林振庭與
    被告丙○○間，就借款及清償時間之推移等必要之點，有何
    認知上之差異，惟林振廷交付票據之際，既係出於借貸關係
    而主動交付，並非因被告丙○○施用詐術所致，則縱使被告
    丙○○與林振廷事後尚有借款給付不完全之糾葛，尚難據此
    推定被告丙○○持票依法提領兌現之初，有何為自己不法所
    有之意圖。
  2.關於鴻爾公司自營店收入之部分，業據證人王芃麒即鴻爾公
    司之業務人員於偵查中具結證稱：鴻爾公司貨款流程確如被
    告丙○○所述，自營店現金是先由伊或林振庭親自收齊後，
    轉交會計人員甲○○填寫二聯式存款單入帳，再由財務經理
    丙○○持以存入銀行入帳後，將存入單據交回會計人員進行
    電腦銷帳等語在卷，核與證人即鴻爾公司會計人員甲○○於
    偵查中所證：自營店現金之入帳流程為業務人員王芃麒或告
    訴代理人林振庭親自前往收取，並由自營店開立發票，丙○
    ○存錢，存摺都與現金收入相符，伊才會於公司電腦銷帳，
    不符的時候，丙○○還是會依照實際所收取之現金存入銀行
    ，若發現現金與發票不符，會請林振庭確認，林振庭就說他
    會處理，並將現金收走，林振庭把錢收走時沒有交代現金用
    途，只說會處理等情相符。是關於鴻爾公司自營店之收入，
    被告丙○○僅單純依據會計人員指示將現金存入銀行，且存
    入之金額亦與存摺所示相符，因被告丙○○既非第一手接觸
    現金收入之人，則鴻爾公司事後發現電腦列帳與發票單據不
    符之情形，顯與被告丙○○無關。另，告訴代理人林振庭所
    提家樂福自營店收入核對表（參案證二之丙○○侵占核對原
    因及單據明細表，同被證37），指訴由業務人員王芃麒於92
    年1 月9 日所收取之2 萬8000元現金，並未報繳會計人員，
    反而由丙○○逕行轉為零用金使用，而認被告侵占自營店收
    入云云，亦經證人王芃麒證稱：該表格非伊製作，不知何人
    所製作，可能會被竄改，該筆金額收取之時間太久，伊也不
    確定是否有收取該筆金額等語，及證人甲○○證稱：上開核
    對表非伊製作，伊所做之表格均有簽名等語在卷，則上開核
    對表既係告訴代理人林振庭自行提出，非由會計人員製作，
    其來源已有可議。另依據該核對表內容所示，鴻爾公司自營
    店之收入除有轉入鴻爾公司零用金使用外，亦有轉入林振庭
    及其他員工私人借貸之情形，並無何筆金額與被告丙○○有
    關，徵諸告訴代理人林振庭所提出之鴻爾公司日記帳，及證
    人即鴻爾公司總務人員黎兆倫所證：家樂福自營店之收入確
    實可以轉入零用金，林振庭可以這麼做等語可知，告訴代理
    人林振庭僅以其提出之核對表逕行推認被告丙○○涉有侵占
    自營店收入云云，尚嫌率斷。
  3.另關於鴻爾公司零用金、年終獎金之來源、支用及其他爭議
    之支出情形，證人黎兆倫證稱：公司員工欲請領零用金需填
    具支出單，敘明用途，若有臨時性支出，則不見得有單據，
    惟需請款人簽收，告訴代理人林振庭時常有支取零用金之情
    形，有時幾千元、有時1 、2 萬元，林振庭簽名後就可領走
    ，不需單據，而公司零用金請款單是沿用鴻爾公司之母公司
    思薇爾股份有限公司之請款單舊格式，伊並沒有看過其他格
    式之請款單等語。另告訴代理人林振庭自陳：零用金之請款
    是由伊核定，伊自己也有借支零用金，請款單沒有固定格式
    ，伊有另以其他格式請領零用金等語在卷。質之告訴代理人
    林振庭關於91年12月4 日同一筆零用金日記帳卻分別有「國
    泰銀行提領存入」、「列入借款」等不同註記理由，究竟該
    筆零用金之來源如何乙節，告訴代理人林振庭又稱：那是伊
    搞錯了，伊以為是在300 萬元中之借款，後來確認為是應收
    帳款，所以加以更正等語。據此，鴻爾公司員工請領零用金
    既均由告訴代理人林振庭自行核定，且關於零用金之收入來
    源、支出方式等會計流程，告訴代理人並未嚴格要求，其本
    身亦可不附單據，任意支應，且與員工使用請款單之認知亦
    有差距，足認鴻爾公司關於零用金之帳務，甚為混亂。末查
    ，告訴代理人林振庭指訴被告丙○○於92年1 月間，經其指
    示於鴻爾公司第一銀行提領員工之年終獎金60萬餘元並發放
    完畢後，復於鴻爾公司國泰銀行帳戶，重複提領30萬元侵占
    入己乙節，業據證人甲○○證稱：國泰銀行提領30萬元之部
    分，是林振庭指示伊去提領，並確實用於發放年終獎金之用
    ，該部分與被告丙○○無關等情明確。綜上可知，告訴代理
    人林振庭於偵查中除數次更易告訴範圍及內容外，經檢察官
    勸諭雙方委請專業之會計師協助查核鴻爾公司之帳務，猶無
    法釐清事證，參以告訴代理人林振廷陳稱：其指訴被告犯行
    之憑據，係以鴻爾公司之電腦列帳與銀行存摺為主，惟電腦
    列帳並非正式之會計憑證，亦無被告丙○○之簽名，此為告
    訴代理人林振庭於偵查中所是認，從而，尚難單憑告訴代理
    人有瑕疵之指訴，遽為不利於被告事實之認定。
  (二)被告甲○○之部分：
    告訴代理人林振庭所提出用以指訴被告甲○○涉嫌偽造文書
    之對帳確認單，經檢察官核其原本，係以鉛筆輕微劃記，並
    未塗改，原有金額字跡仍清晰可辯，顯然無損於原對帳單之
    正確性，此為告訴代理人林振庭所不爭執，是被告甲○○顯
    然無偽造或變造文書之犯行。又證人王芃麒證稱：自營店之
    現金由伊或告訴人負責收取，伊會去自營店帶回現金、發票
    及自營店業績表，並由專櫃小姐當場填寫金額，惟該業績表
    不會當場帶回，乃於月底或次月出做報表時，伊才會去專櫃
    收取，且若收回之現金，若被告甲○○不在現場，伊就會放
    在甲○○辦公桌上等情。準此，鴻爾公司自營店之業績表既
    需以現金、發票及業績表三方確認比對以製作報表，則因業
    務人員並未將業績表當場帶回，若僅憑發票、現金之比對，
    顯然難以真實反映自營店現場收取現金之情形，徵以被告甲
    ○○若不在場時，業務人員既然未當面交付自營店現金予被
    告，則若有應收現金與發票不符之情形，亦難逕行推認被告
    即有侵占差額之犯行。
  (三)綜上，本件尚難僅憑告訴人之單方指訴，遽入人於罪。故應
    認被告等罪嫌均有不足，依刑事訴訟法第252 條第10款處分
    不起訴。
  (四)聲請人不服，聲請再議，經臺灣高等法院檢察署檢察長審核
    結果，認：
  1.被告丙○○所兌領之支票，均係由聲請人之實際負責人林振
    庭所交付，此為林振庭所是認（見94年偵字第8200號卷第19
    5 頁），則被告丙○○持有聲請人公司之票據顯係出於林振
    庭主動交付，要非被告丙○○施用詐術所致甚明，則揆諸上
    開說明，被告丙○○之行為，顯與詐欺罪之構成要件有間，
    縱認聲請人所主張「借款不足3 百萬元」為真，亦屬民事糾
    葛，宜循民事救濟途徑解決。
  2.又，證人即同案被告甲○○以證人身份到庭具結證稱：國泰
    銀行大江貨款金額303,780 元是林振庭叫伊去提領供支付年
    終獎金用，此部分與被告丙○○無關等語明確（見同上卷第
    235 、273 頁），足證聲請人所指被告丙○○藉發放年終獎
    金之便，自國泰銀行盜領30萬元侵占入己等情，並非實情。
    雖聲請人主張證人甲○○所言顯屬迴護之詞云云，惟聲請人
    僅空言主張，並未提出積極事證以實其說，顯屬臆測之詞，
    自難採信。
  3.又聲請人據以指訴被告甲○○涉嫌偽造文書之對帳確認單，
    經查核其原本，係以鉛筆輕微劃記，並未塗改，原有金額字
    跡仍清晰可辯，顯無損於原對帳單之正確性，是被告甲○○
    顯然無偽造或變造文書之犯行，當可肯認。又應收現金與所
    開發票不符之情，其原因本有多端，若無積極事證足認被告
    甲○○有將聲請人所有之款項侵占入己，尚難僅因發票與現
    金有不符情事，即遽認被告甲○○涉有侵占犯行。
  4.臺灣高等法院檢察署檢察長依上理由，認聲請人所訴，尚乏
    證據明之，認為原檢察官不起訴處分，經核並無不合，處分
    駁回再議。
五、按刑事訴訟法第258 條之1 規定告訴人得向法院聲請交付審
    判，係新增對於「檢察官不起訴或緩起訴裁量權」制衡之一
    種外部監督機制，法院僅就檢察官所為不起訴或緩起訴之處
    分是否正確加以審查，以防止檢察機關濫權，依此立法精神
    ，同法第258 條之3 第3 項規定法院審查聲請交付審判案件
    時「得為必要之調查」，其調查證據之範圍，自應以偵查中
    曾顯現之證據為限；而同法第260 條對於不起訴處分已確定
    或緩起訴處分期滿未經撤銷者得再行起訴之規定，其立法理
    由說明該條所謂不起訴處分已確定者，包括「聲請法院交付
    審判復經駁回者」之情形在內，是前述「得為必要之調查」
    ，其調查證據範圍，更應以偵查中曾顯現之證據為限，不得
    就告訴人新提出之證據再為調查，亦不得蒐集偵查卷以外之
    證據，否則，將與刑事訴訟法第260 條之再行起訴規定，混
    淆不清，亦將使法院兼任檢察官而有回復「糾問制度」之虞
    ；且法院裁定交付審判，即如同檢察官提起公訴使案件進入
    審判程序，是法院裁定交付審判之前提，必須偵查卷內所存
    證據已符合刑事訴訟法第251 條第1 項規定「足認被告有犯
    罪嫌疑」檢察官應提起公訴之情形，亦即該案件已經跨越起
    訴門檻，否則，縱或法院對於檢察官所認定之基礎事實有不
    同判斷，但如該案件仍須另行蒐證偵查始能判斷應否交付審
    判者，因交付審判審查制度並無如同再議救濟制度得為發回
    原檢察官續行偵查之設計，法院仍應依同法第258 條之3 第
    2 項前段規定，以聲請無理由裁定駁回，此合先敘明。次按
    認定犯罪事實應依證據認定之，無證據不得認定其犯罪事實
    ，刑事訴訟法第154 條第2 項定有明文。又事實之認定應憑
    證據，如未能發現相當之證據，或證據不足以證明，自不能
    以推測或擬制之詞為判斷資料。又縱使被告否認犯罪之抗辯
    不可採，仍非有積極證據足以證明其犯罪行為，不能遽為有
    罪之認定，最高法院40年台上字第86號、30年上字第1831號
    判例著有明文。
六、本件聲請人雖以前揭理由認被告戴興剛、甲○○涉有刑法之
    詐欺、侵占等罪嫌，而向本院聲請交付審判。惟查：
  (一)按犯罪事實應依證據認定之，無證據不得認定犯罪事實，刑
　　事訴訟法第154 條第2 項定有明文。又告訴人之告訴，係以
    使被告受刑事訴追為目的，是其陳述是否與事實相符，仍應
    調查其他證據以資審認（最高法院52年度台上字1300號判例
    意旨參照）。次按刑法第三百三十九條第一項詐欺罪之成立
    ，以意圖為自己或第三人不法所有，以詐術使人將本人或第
    三人之物交付為要件。所謂以詐術使人交付，必須被詐欺人
    因其詐術而陷於錯誤，若其所用方法，不能認為詐術，亦不
    致使人陷於錯誤，即不構成該罪。最高法院46年台上字第26
    0 號判例意旨可資參照。聲請人既不否認其有透過公司實際
    負責人林振庭向被告丙○○借款3 百萬元，並於取得全部借
    款前，由林振庭代表聲請人簽發共計3 百萬元之支票2 紙予
    被告丙○○，並經告訴代理人林振庭於偵查中陳明其係基於
    信任關係，而先簽發共計3 百萬元之支票2 紙予被告丙○○
    等情明確，其後被告丙○○確有先後交付共1,608,091 元之
    借款予聲請人，此亦經聲請人具狀陳述明確，由是足認聲請
    人與被告丙○○間係存有民事消費借貸之關係，則被告丙○
    ○自聲請人公司之實際負責人林振庭處取得該2 紙支票之原
    因，係基於上開原因關係而來，非因其施用詐術所致甚明。
  (二)其次，關於鴻爾公司自營店收入之部分，證人即鴻爾公司之
    業務人員王芃麒既已明確證稱：自營店之現金是先由伊或林
    振庭親自收齊後，轉交會計人員甲○○填寫二聯式存款單入
    帳，再由財務經理丙○○持以存入銀行入帳後，將存入單據
    交回會計人員進行電腦銷帳等語在卷，而證人即鴻爾公司會
    計人員甲○○就此部分亦為相同陳述，並證稱：若發現所收
    現金與發票不符，會找林振庭處理，林振庭就會將現金收走
    ，告以會再行處理，並未交待用途，而伊交給丙○○存入銀
    行之現金，都與存簿相符，伊才會於公司電腦銷帳等語明確
    ，互核一致，均核與被告丙○○就此部分之辯解相符，是以
    被告丙○○係自會計人員處取得自營店之收入現金後，再負
    責存入銀行，顯見其非最初接觸自營店收入現金之人，況其
    存入之金額又與存摺記載相符，則聲請人公司之電腦列帳與
    發票單據若有不符情形，實與被告丙○○無涉，此外，又無
    積極證據證明被告丙○○就此部分涉有侵占犯行，本院實難
    僅憑告訴人之指訴，逕認被告丙○○就此部分涉有侵占犯行
    。至告訴代理人林振庭所提家樂福自營店收入核對表（參案
    證二之丙○○侵占核對原因及單據明細表，同被證37），既
    經證人王芃麒、甲○○證稱：該核對表非伊等製作等語在卷
    ，並經被告丙○○爭執該核對表之真實性在卷，則上開核對
    表所載內容是否屬實，尚有疑義，不足逕採。
  (三)再者，關於鴻爾公司零用金、年終獎金之來源、支用及其他
    爭議之支出情形，業經證人黎兆倫證稱：公司員工欲請領零
    用金需填具支出單，敘明用途，若有臨時性支出，則不見得
    有單據，惟需請款人簽收，林振庭時常有支取零用金之情形
    ，有時幾千元、有時1 、2 萬元，林振庭簽名後就可領走，
    不需單據，而公司零用金請款單是沿用鴻爾公司之母公司思
    薇爾股份有限公司之請款單舊格式，伊並沒有看過其他格式
    之請款單等語在卷，核與告訴代理人林振庭自陳：零用金之
    請款是由伊核定，伊自己也有借支零用金，請款單沒有固定
    格式，伊有另以其他格式請領零用金相符，並據告訴代理人
    林振庭自陳：91年12月4 日同1 筆零用金日記帳會分別有「
    國泰銀行提領存入」、「列入借款」等不同註記理由之原因
    是伊搞錯了，伊以為是在3 百萬元中之借款，後來確認為是
    應收帳款，所以加以更正等語在卷。準此，聲請人公司員工
    請領零用金之方式顯係由告訴代理人林振庭自行核定，而林
    振庭關於零用金之收入來源、支出方式等會計流程，亦有不
    附單據、任意支應之情形，足認鴻爾公司之實際負責人就零
    用金之帳務並非始終採取嚴格紀錄之態度，非無可能。加以
    ，聲請人之國泰銀行帳戶於92年1 月間提領30萬元乙節，係
    證人即同案被告甲○○受告訴代理人林振庭指示前往領取，
    非受被告丙○○所指示，而告訴代理人林振庭亦不否認其指
    訴被告丙○○犯罪所憑證據，係以聲請人公司之電腦列帳資
    料與銀行存摺為主，電腦列帳並非正式會計憑證，其上亦無
    被告丙○○之簽名等語在卷。另，告訴代理人林振庭用以指
    訴被告甲○○涉犯偽造文書罪嫌之對帳確認單，經檢察官核
    對原本後發現，被告甲○○僅係以鉛筆輕微劃記，並未塗改
    ，原有金額字跡仍清晰可辯，顯然無損於原對帳單之正確性
    ，告訴代理人林振庭對此亦不爭執，是被告甲○○所為，顯
    與偽造或變造文書犯罪之構成要件有間，加以證人王芃麒業
    於偵查中證稱：自營店之現金由伊或林振庭負責收取，伊會
    去自營店帶回現金、發票及自營店業績表，並由專櫃小姐當
    場填寫金額，惟該業績表不會當場帶回，乃於月底或次月出
    做報表時，伊才會去專櫃收取，且若收回之現金，若被告甲
    ○○不在現場，伊就會放在甲○○辦公桌上等語在卷。準此
    ，鴻爾公司自營店之業績表既需以現金、發票及業績表三方
    確認比對以製作報表，則因業務人員並未將業績表當場帶回
    ，若僅憑發票、現金之比對，顯然難以真實反映自營店現場
    收取現金之情形，實難逕依聲請人所提對帳確認單等文件，
    即認被告甲○○涉有侵占差額之犯行。
  (四)此外，又查無其他積極證據證明被告丙○○、甲○○分別涉
    有上述侵占30萬元、侵占收入差額之犯行，本諸「罪證有疑
    ，利於被告」之證據法則，聲請人所舉證據及其於偵查中所
    提證據，確實不足令本院形成被告2 人涉有犯罪之確切心證
    ，即應為有利於被告2 人之認定，至為灼然。
  (五)末按，測謊鑑定，係依一般人在說謊時，會產生遲疑、緊張
    、恐懼、不安等心理波動現象，乃利用測謊儀器將受測者之
    上開情緒波動反應情形加以紀錄，用以判別受測者所供述之
    真實性，倘受測者愈想壓抑其謊言所產生之情緒，在測謊儀
    器上會愈產生明顯之情緒波動反應，反之，則無此不實之波
    動反應。從而測謊鑑定結果，如就否認犯罪有不實之情緒波
    動反應，固得供審判上之參酌，惟不得採為有罪判決之唯一
    憑據，然若其否認犯罪之供述，無任何不實之情緒波動反應
    ，又無其他合法之積極證據足為犯罪行為之證明者，即可印
    證其真實性，非不得為有利於受測者之認定，此有最高法院
    87 年 度台上字第3339號、88年度台上字第2936號、88年度
    台上字第5038號、91年度台上字第359 號判決意旨可資參照
    。審酌聲請人於偵查中所提證據，經調查結果，尚不能證明
    被告丙○○、甲○○有罪，而證人王芃麒、黎兆倫、甲○○
    等人於偵查中之證述，對被告丙○○而言，並非不利，至告
    訴代理人林振庭於偵查中所為指訴，又有前後不一之處，顯
    見聲請人於偵查中所為舉證尚不足令檢察官形成被告丙○○
    、甲○○確實涉有侵占等罪嫌之心證，加以被告丙○○倘經
    測謊後，就否認犯罪有不實之情緒波動反應者，亦僅得供審
    判上之參酌，而不得採為有罪判決之唯一憑據，是以，檢察
    官未依聲請人請求將被告丙○○、林振庭送請法務部調查局
    進行測謊鑑定，此乃檢察官依職權所為決定，並無應調查之
    證據不調查可言。是以，聲請人請求將被告丙○○與林振庭
    送測謊之部分，實無必要。
  (六)綜上以觀，經本院調閱被告2 人所涉本案詐欺、侵占等罪嫌
    之全案卷證核閱結果，認被告2 人就本案之犯罪嫌疑不足，
    自無從逕以刑責相繩。此外，原不起訴處分書及聲請再議處
    分書業已就聲請人上開各點予以斟酌，並就卷內證據詳為調
    查，認為被告等就本件並無積極證據足以證明被告等有何聲
    請人所指詐欺、侵占等罪嫌，自難論以詐欺、侵占等罪責，
    以其犯罪嫌疑應屬不足，而為不起訴處分，亦與本院前開認
    定結果相同。查該不起訴處分書已詳細敘明所憑證據及判斷
    理由，業經本院調閱偵查卷宗查核無誤，且原處分所載證據
    取捨及事實認定之理由，尚無違背經驗法則、論理法則及證
    據法則，已如前述。是原檢察官及臺灣高等法院檢察署檢察
    長以被告犯罪嫌疑不足，分別予以不起訴處分及駁回再議之
    聲請，並無不當。
七、從而，本件交付審判之聲請為無理由，應予駁回。
據上論斷，應依刑事訴訟法第258 條之3 第1 項前段，裁定如主
文。
中　　華　　民　　國　　96　　年　　9 　　月　　29　　日
                  刑事第九庭  審判長法  官  何信慶
                                    法  官  蘇琬能
                                    法  官  胡芷瑜
以上正本證明與原本無異。
不得抗告。
                                    書記官  張懿昀
中　　華　　民　　國　　96　　年　　9 　　月　　29　　日
